【裁判字號】    98,交易,400
【裁判日期】    981231
【裁判案由】    過失傷害
【裁判全文】
臺灣臺中地方法院刑事判決             98年度交易字第400號
公  訴  人  臺灣臺中地方法院檢察署檢察官
被      告  甲○○
選任辯護人  劉嘉堯律師
上列被告因過失傷害案件，經檢察官提起公訴（98年度調偵字第
246號），本院判決如下：
    主    文
甲○○犯過失傷害致人重傷罪，處有期徒刑伍月，如易科罰金，
以新臺幣壹仟元折算壹日。
    犯罪事實
一、甲○○於民國97年12月30日上午，駕駛車牌號碼Y6-3958號
    自用小客車，沿臺中市○○區○○路由南往北方向行駛。嗣
    於同日上午7時20分許，行經上開路段3P58路柱前方時，本
    應注意車輛行駛時，駕駛人應注意車前狀況，隨時採取必要
    之安全措施，而案發時雖天候為雨、路面濕潤，惟光線為日
    間自然光線、路面無缺陷、亦無障礙物、視距良好。且依當
    時情形，並無不能注意之情事，竟疏未注意及此，適有乙○○騎乘車牌號碼NRE-170號重型機車，沿該路段同向行駛於
    甲○○之車輛前方，甲○○之自用小客車車頭遂由後衝撞乙○○之機車，致使乙○○當場人車倒地，並因而受有「胸椎
    第12節脊椎骨折術後脊髓損傷、雙下肢癱瘓併感覺損失大小
    便功能失常」等身體重傷害。甲○○肇事後停留在現場，並
    向到場處理之臺中市警察局第四分局員警坦承肇事而自首。
二、案經乙○○訴由臺灣臺中地方法院檢察署檢察官偵查起訴。
    理    由
一、認定犯罪事實所憑之證據及理由﹕
    訊據被告甲○○先坦承自己就車禍之發生具有過失，但主張
    告訴人乙○○與有過失；復改稱其根本無法注意，而無過失
    ，辯稱﹕伊當時開車行駛內側慢車道，其右前方外側慢車道
    上有一貨車行駛中，擋住伊視線，告訴人之機車突然從該貨
    車之前方變換車道行駛至內側慢車道上，所以伊才從後面撞
    到告訴人之機車；撞擊點是發生在內側慢車道上云云。辯護
    人則為被告辯護稱﹕被告並無移動肇事車輛之情事，就本案
    並無任何過失可言云云。經查﹕
  (一)被告於上揭時地開車自後撞擊告訴人乙○○之機車，致告訴
    人當場人車倒地，並因而受有「胸椎第12節脊椎骨折術後脊
    髓損傷、雙下肢癱瘓併感覺損失大小便功能失常」等身體傷
    害之事實，有道路交通事故現場圖、道路交通事故調查報告
    表、交通事故補充資料表各1紙、蒐證照片14紙、行政院國
    軍退除役官兵輔導委員會臺中榮民總醫院（下稱「臺中榮總
    」）診斷證明書、告訴人之身心障礙手冊影本各1紙、臺中
    榮總覆本院之告訴人病歷資料1份等在卷可稽，復為被告所
    不爭執。
  (二)被告雖辯稱車禍撞擊地點是發生在內側慢車道上云云，然查
    ﹕
    1.觀諸告訴人機車於車禍發生時之刮地痕，均係位於外側慢
      車道，且機車亦橫倒於外側慢車道上（見道路交通事故現
      場圖及蒐證照片）。
    2.又證人即告訴人乙○○於本院證稱﹕伊當時騎機車上班，
      騎在環中路外側車道往大雅的方向，路上車流量還好，沒
      有塞車，案發之前，伊的前方並無貨車擋住伊的行向，後
      來後面就突然撞上來，伊眼前一片黑，然後伊就倒下去等
      語（見本院卷第24頁反面）。
    3.另本件車禍經送臺灣省臺中市區車輛行車事故鑑定委員會
      及臺灣省車輛行車事故覆議鑑定委員會鑑定結果，均認﹕
      依告訴人機車遺留刮地痕及倒地跡證，證明發生追撞地點
      係在外側車道；現場圖示之被告汽車停車位置，與現場跡
      證位置完全不能吻合，應係被告汽車事故後已移動；被告
      駕駛自小客車由內側車道駛入外側車道追撞外側車道直行
      車為肇事原因，告訴人駕駛重機車無肇事因素；此有臺灣
      省臺中市區車輛行車事故鑑定委員會98年4月22日鑑定意
      見書及臺灣省車輛行車事故覆議鑑定委員會98年11月10日
      覆議字第0986204157號函在卷可按（見98年調偵字第246
      號卷第27至29頁、本院卷第115頁）。
    4.雖辯護人為被告辯護稱﹕被告汽車停放於內側車道，且證
      人丙○○證稱未見被告有任何移動車輛之行為，如被告於
      事故發生當下有為移動車輛之行為，以告訴人當時並未昏
      迷之狀況下，應明顯可見，故被告應無移動肇事車輛之事
      實及動機，本件撞擊地點係發生在內側車道云云。惟查證
      人丙○○於本院證稱﹕伊當時騎機車在被告汽車斜後方約
      一百公尺，聽到撞擊聲音，撞擊的那一剎那伊沒有看到，
      伊係將機車停在被告的汽車及告訴人的機車之前，如偵查
      卷第11頁照片下方警車的前面，於伊聽到撞擊聲音到伊機
      車停好這段期間，伊沒有看到被告行駛的過程，有看到被
      告的車子停在內線道等語（見本院卷第53、54頁）；證人
      即告訴人乙○○於本院證稱﹕「（檢察官問﹕被撞擊之後
      ，有無看到被告的車子是否有移動？）老實說，我並沒有
      看到，因為我看不到」（見本院卷第25頁）。按既然證人
      丙○○於聽到車禍撞擊聲音後，繼續將其機車騎駛至被告
      之汽車及告訴人機車之前方，而於本院證稱其沒有看到此
      段期間被告汽車行駛之過程；且證人即告訴人乙○○亦因
      已重傷倒地，亦未見到被告汽車有無移動，則自難憑證人
      丙○○、乙○○之證言，認被告於肇事後無移動肇事車輛
      之情事。
    5.綜上事證，被告辯稱車禍撞擊地點發生在內側慢車道上云
      云，與上述之客觀現場跡證不符，尚難採信。
  (三)次按汽車行駛時，駕駛人應注意車前狀況，並隨時採取必要
    之安全措施，道路交通安全規則第94條第3項定有明文。本
    件被告於上開時間駕車沿臺中市○○區○○路由南往北方向
    行駛至上開路段3P58路柱前方時，雖天候為雨、路面濕潤，
    惟光線為日間自然光線、路面無缺陷、亦無障礙物、視距良
    好，依當時情形，並無不能注意之情事，竟疏未注意車前狀
    況，採取必要之安全措施，以致肇事，致使告訴人受有上開
    傷害，則被告顯有過失。
  (四)被告辯稱撞擊點是發生在內側慢車道上，車禍發生前有一在
    外側車道之貨車擋住伊視線，致伊無法發現變換車道至內側
    車道之告訴人之機車云云，與客觀現場跡證不符，尚難採信
    ，已如前述；何況，縱依上開被告所辯，既然貨車係行駛於
    外側慢車道上，與被告行駛之內側慢車道不同，且貨車係在
    被告之車之右前方，而告訴人之機車又在貨車之前方，則告
    訴人機車之車速應較該貨車為快（否則告訴人之機車將遭該
    貨車撞及），及告訴人之機車與在貨車左後方之被告之汽車
    之間，應有相當之距離；既然告訴人之機車與被告之汽車間
    有相當之距離，則被告如盡其注意車前狀況及隨時採取必要
    之安全措施之義務，自能注意及其前方合法行駛於慢車道上
    之告訴人之機車，而得避免本件車禍之發生。是被告事後改
    稱其就車禍之發生無從注意云云，亦不足取。
  (五)又告訴人乙○○於97年12月30日發生車禍後即因脊髓損傷經
    由臺中榮總急診住院接受脊椎固定術，後轉復健科住院復健
    ，於98年1月23日出院，出院時情形，屬於脊髓損傷後急性
    脊髓休克期，下肢全癱、感覺麻痺、大小便無感覺且無法控
    制。告訴人乙○○其後再於98年2月4日至27日及98年5月7日
    至6月15日因雙下肢無力至中山醫學大學附設醫院住院，住
    院期間，其雙下肢肌力及感覺並無明顯復原跡象，大小便無
    法控制，部分日常生活需賴他人照顧始得完成。以上有臺中
    榮總98年4月14日中榮醫企字第0980005660號函、中山醫學
    大學附設醫院98年12月8日中山醫九八川桓法字第098001104
    7 號函在卷可憑。則告訴人乙○○所受之上述傷害，核屬於
    身體或健康，有重大難治之重傷害。
  (六)綜上所述，被告就本件車禍之發生具有過失，且其過失與告
    訴人所受之重傷害結果間具有相當因果關係。另辯護人雖聲
    請將本件交通事故送國立中央大學車輛行車事故鑑定研究中
    心鑑定云云，惟本院審酌上情，核無必要，附此敘明。本件
    事證明確，被告之犯行洵堪認定，應依法論科。
二、論罪科刑﹕
    核被告所為，係犯刑法第284條第1項後段之過失傷害致人重
    傷罪。被告於肇事後，尚未經有偵查權之公務員發覺前，主
    動向據報前往處理之員警表明為肇事人，自首而接受裁判，
    有肇事人自首情形紀錄表在卷可憑，爰依刑法第62條前段規
    定，減輕其刑。爰審酌被告前無犯罪前科，素行尚可，其本
    件過失傷害犯行，造成告訴人受有「胸椎第12節脊椎骨折術
    後脊髓損傷、雙下肢癱瘓併感覺損失大小便功能失常」之身
    體重傷害，致告訴人需承受身體上及精神上之巨大痛苦，而
    被告自97年12月30日案發迄今均未賠償告訴人任何損失，顯
    未以實際行動表現悔意等一切情狀，量處如主文所示之刑，
    並諭知易科罰金之折算標準。
三、適用之法律﹕
  (一)刑事訴訟法第299條第1項前段。
  (二)刑法第284條第1項後段、第41條第1項前段、第62條前段。
  (三)刑法施行法第1條之1第1項、第2項前段。
本案經檢察官丁○○到庭執行職務。
中    華    民    國    98    年    12    月    31    日
                      刑事第十六庭  法  官  戴嘉慧
以上正本證明與原本無異。
如不服本判決應於收受送達後10日內向本院提出上訴書狀，並應
敘述具體理由；其未敘述上訴理由者，應於上訴期間屆滿後20日
內向本院補提理由書（均須按他造當事人之人數附繕本）「切勿
逕送上級法院」。
告訴人或被害人對於判決如有不服具備理由請求檢察官上訴者，
其上訴期間之計算係以檢察官收受判決正本之日期為準。
                                    書記官  劉晴芬
中    華    民    國    98    年    12    月    31    日
【附錄本案論罪科刑法條】
中華民國刑法第284條第1項
因過失傷害人者，處6月以下有期徒刑、拘役或5百元以下罰金，
致重傷者，處1年以下有期徒刑、拘役或5百元以下罰金。

司法院資訊處製作；財團法人民間司法改革基金會備份。
